臺灣高等法院刑事裁定
110年度聲字第4553號
聲  請  人  臺灣高等檢察署檢察官
受  刑  人  黃錦萊



上列聲請人因受刑人數罪併罰有二裁判以上，聲請定其應執行之
刑（聲請案號：臺灣高等檢察署110年度執聲字第2052號），本
院裁定如下：
    主  文
黃錦萊犯如附表所示各罪所處之刑，應執行有期徒刑拾玖年陸月
。
    理  由
一、聲請意旨略以：受刑人黃錦萊因違反毒品危害防制條例等數
    罪，先後經判決確定如附表，應依刑法第53條、第51條第5
    款規定，定其應執行之刑，爰依刑事訴訟法第477條第1項聲
    請裁定等語。
二、按裁判確定前犯數罪者，併合處罰之。數罪併罰，有二裁判
    以上者，依刑法第51條之規定，定其應執行之刑。又宣告多
    數有期徒刑者，於各刑中之最長期以上，各刑合併之刑期以
    下，定其刑期；但不得逾30年。刑法第50條第1項前段、第5
    3條及第51條第5款分別定有明文。又刑事訴訟法第370條第2
    項、第3項，已針對第二審上訴案件之定應執行之刑，明定
    有不利益變更禁止原則之適用，於分屬不同案件之數罪併罰
    有應更定執行刑者，本於同為定刑裁定應為相同處理之原則
    ，法院於裁定定應執行之刑時，自仍應有不利益變更禁止原
    則法理之考量，亦即另定之執行刑，其裁量所定之刑期，不
    得較重於前定之執行刑加計後裁判宣告之刑之總和，否則即
    與法律秩序理念及法律目的之內部界限有違（最高法院103
    年度第14次刑事庭決議及最高法院93年度台非字第192號判
    決意旨參照）。至數罪併罰之案件，其各罪判決均係宣告刑
    ，並非執行刑，縱令各案中一部分犯罪之宣告刑在形式上已
    經執行，仍應依法聲請犯罪事實最後判決之法院裁定，然後
    再依所裁定之執行刑，換發指揮書併合執行，其前已執行之
    有期徒刑部分，僅應予扣除之問題（最高法院90年度台非字
    第340號、95年度台非字第320號判決意旨參照）。
三、再按數罪併罰，乃因刑罰之科處，應以行為人之責任為基礎
    ，考量人之生命有限，刑罰對被告造成之痛苦程度，係以刑
    度增加而生加乘成效果，而非等比方式增加，如以實質累加
    方式執行，刑責恐將偏重過苛，不符現代刑事政策及刑罰之
    社會功能，故透過定應執行刑程式，採限制加重原則，授權
    法官綜合斟酌被告犯罪行為之不法與罪責程度、各罪彼此間
    之關聯性（例如數罪犯罪時間、空間、各行為所侵害法益之
    專屬性或同一性、數罪對法益侵害之加重效應等）、數罪所
    反應被告人格特性與傾向、對被告施以矯正之必要性等，妥
    適裁量最終具體應實現之刑罰，以符罪責相當之要求。因此
    ，法院於酌定執行刑時，應體察法律恤刑之目的，為妥適之
    裁量，俾符合實質平等原則（最高法院105年度台抗字第626
    號裁判意旨參照）。
四、經查：　　
  ㈠受刑人犯如附表編號1至9所示各罪，先後經判處如附表編號1
    至9所示之刑確定(附表編號2最後事實案號欄「109年度上訴
    字第734號」，應更正「108年度上訴字第734號」)，其中附
    表編號2至5所示之罪，經臺灣桃園地方法院以105年度訴字
    第459號判決定應執行有期徒刑16年6月，上訴後，分經本院
    以108年度上訴字第734號判決及最高法院以109年度台上字
    第3385號判決駁回上訴確定；附表編號6至9所示之罪，經本
    院以109年度上訴字第1903號判決定應執行有期徒刑4年6月
    確定，有各該刑事裁判及本院被告前案紀錄表附卷可查（見
    本院卷第13至174頁），本院為附表所示案件犯罪事實最後
    判決之法院。茲檢察官依受刑人請求而聲請就附表所示之罪
    ，定其應執行刑，本院審核認其聲請為正當，應予准許。
  ㈡爰審酌受刑人所犯如附表編號1、5所示之罪，均為施用第一
    級毒品罪，附表編號2、3所示之罪，均為販賣第一級毒品罪
    ，附表編號4所示之罪，係犯持有第二級毒品純質淨重20公
    克以上罪，附表編號6至9所示各罪，均為販賣第二級毒品罪
    ，附表編號各罪犯罪時間係自104年11月至107年7月止，犯
    罪期間長達數年，所為均為施用及販賣毒品，侵害法益種類
    相同，且犯罪情節、行為態樣、手段、動機各屬相同，責任
    非難重複程度較高，並斟酌受刑人所為如附表2、3所示之罪
    共計獲取新臺幣2,250元之犯罪所得、附表6至9所示之罪共
    計獲取新臺幣5,000元、網路遊戲星辰幣2,000元之犯罪所得
    ，犯罪所得不高，其犯罪行為之不法及罪責程度、各罪之關
    聯性、犯罪次數、數罪所反應被告人格特性與傾向、對被告
    施以矯正之必要性等，就其所犯前揭各罪為整體非難評價，
    暨前述各罪定應執行刑之外部界限（附表各宣告刑中刑期最
    長之有期徒刑15年3月以上，附表各刑合併計算之刑期逾有
    期徒刑30年，以有期徒刑30年計），及不利益變更禁止原則
    （附表編號2至5所示之罪前經定應執行刑有期徒刑16年6月
    ，編號6至9所示之罪前經定應執行刑有期徒刑4年6月，加計
    附表編號1所處之刑為有10月，以上合計刑期為有期徒刑21
    年10月）等應遵守之內部界限，復參酌受刑人經本院發函通
    知於7日內具狀陳述意見，其表示：就有關提出定應執行刑
    意見狀乙事，沒有特別意見提出，所以沒有要具狀等語之意
    見，此有本院公務電話來電紀錄表在卷可按(見本院卷第187
    頁)，定其應執行刑如主文所示。至附表編號1所示之罪，受
    刑人業於109年10月4日有期徒刑執行完畢等情，此有受刑人
    之本院被告前案紀錄表附卷可佐（見本院卷第167頁），惟
    附表編號1既與附表編號2至9所示之罪合於數罪併罰之要件
    ，揆諸前揭說明，其數罪併罰所定應執行之刑尚未執行完畢
    ，仍應就附表編號1至9之數罪合併定其應執行之刑，僅係檢
    察官就已執行之附表編號1所示部分，於換發執行指揮書時
    ，予以扣除，附此敘明。
據上論斷，應依刑事訴訟法第477條第1項，刑法第53條、第51條
第5款，裁定如主文。
中　　華　　民　　國　　110 　年　　12　　月　　28　　日
                  刑事第一庭    審判長法　官  周煙平
                                      法　官  吳炳桂
                                      法　官  連育群
以上正本證明與原本無異。
如不服本裁定，應於收受送達後五日內向本院提出抗告狀。
                                      書記官  廖紫喬
中　　華　　民　　國　　110 　年　　12　　月　　28　　日